臺灣基隆地方法院基隆簡易庭民事判決
111年度基簡字第593號
原      告  徐佩琪  

被      告  顏志名  

            孫修哲  


上列當事人間損害賠償事件，原告就本院民國110年度訴字第67
號詐欺等案件提起刑事附帶民事訴訟，經本院刑事庭以110年度
附民字第120號裁定移送而來，本院於111年8月3日辯論終結，判
決如下：
    主      文
被告應連帶給付原告新臺幣貳拾捌萬肆仟捌佰玖拾陸元，及被告
顏志名自民國一百一十年四月十二日起、被告孫修哲自民國一百
一十年四月十一日起，均至清償日止，按週年利率百分之五計算
之利息。
訴訟費用由被告連帶負擔。
本判決得假執行。但被告如以新臺幣貳拾捌萬肆仟捌佰玖拾陸元
為原告預供擔保，得免為假執行。
    事實及理由
一、按訴狀送達後，原告不得將原訴變更或追加他訴，但請求之
    基礎事實同一者、擴張或減縮應受判決事項之聲明者，不在
    此限。民事訴訟法第255條第1項第2款、第3款定有明文。且
    不變更訴訟標的，而補充或更正事實上或法律上之陳述者，
    非為訴之變更或追加。民事訴訟法第256條亦有明定。查原
    告本係起訴請求被告賠償新臺幣（下同）499,924元，及自
    刑事附帶民事起訴狀繕本送達之翌日起至清償日止，按週年
    利率5%計算之利息（參見刑事附帶民事訴訟起訴狀），嗣則
    於本院民國111年8月3日言詞辯論期日，援其先前主張侵權
    行為損害賠償之相同事實，更正本件應受判決事項之聲明，
    求為判命被告連帶給付284,896元，及自刑事附帶民事起訴
    狀繕本送達之翌日起至清償日止，按週年利率5%計算之利息
    （參見本院言詞辯論筆錄）。核其所為更異，尚屬應受判決
    事項聲明之減縮，且其請求之基礎事實同一，合於上開規定
    ，應予准許。
二、被告顏志名經合法通知，未於言詞辯論期日到場，核無民事
    訴訟法第386條各款所列情形，爰依民事訴訟法第385條第1
    項前段之規定，准原告之聲請，由其一造辯論而為判決。
三、原告主張：　　
　　被告加入「哥哥（綽號；真實姓名年籍不詳）」、「淡淡（
    綽號；真實姓名年籍不詳）」、「方冠智（化名；真實姓名
    年籍不詳）」等成員所共組之不詳詐騙組織（下稱系爭詐騙
    集團），分工由被告顏志名提供其「第一商業銀行哨船頭分
    行00000000000號帳戶」（下稱系爭第一銀行帳戶），給予
    系爭詐騙集團收取詐騙贓款使用，再由不詳集團成員就不特
    定之被害人托詞訛騙，俟被害人上當匯款，被告顏志名即充
    當取款「車手」，自系爭第一銀行帳戶提取贓款，轉交予負
    責為集團「收水」之被告孫修哲，俾被告孫修哲將該等贓款
    遞次轉交予特定上手統籌朋分。嗣系爭詐騙集團果推由不詳
    成員，於109年9月14日上午1時左右，藉由LINE通訊軟體傳
    送訊息，對原告訛稱「若以刷卡或匯款方式，於博弈平台儲
    值並代投注即可獲利」云云；原告誤信其詞，乃持玉山、兆
    豐銀行信用卡，於109年9月25日及同年月27日，先、後刷卡
    32,449元、99,575元、106,900元（嗣刷卡銀行均已如數代
    付，原告亦已繳款銷帳；惟刑事判決漏列此3筆刷卡金額）
    ，而詐騙集團見原告依言刷卡，旋以博弈平台之客服名義，
    先、後轉帳29,200元、89,618元、96,210元至原告個人申辦
    之金融帳戶，藉此騙取原告信任俾其續為儲值投注，其間，
    原告復曾先於109年9月25日下午5時29分，依詐騙集團之指
    示，將20,000元匯至被告顏志名之系爭第一銀行帳戶，再於
    109年9月26日上午11時51分、同日下午5時12分、109年9月2
    7日下午12時35分、同日下午12時38分、109年9月28日某時
    、109年9月28日上午11時20分、同日上午11時23分，依序將
    15,000元、40,000元、50,000元、40,000元、30,000元（刑
    事判決漏列此筆30,000元）、50,000元、16,000元，匯至系
    爭詐騙集團所指定之陳雅婷、李憶輝、謝秉融金融帳戶；而
    被告顏志名、孫修哲則依彼等上手指示，逕以網路轉帳之方
    式，將業已匯入系爭第一銀行帳戶之詐騙贓款（含原告匯入
    之20,000元與其他被害人匯入之金額），轉帳匯入系爭詐騙
    集團所指示之其他帳戶。又被告雖已經本院以110年訴字第6
    7號刑事判決，論處相應之有期徒刑在案，然原告遭此集團
    詐騙，仍受有284,896元之財產損失（計算式：32,449元＋99
    ,575元＋106,900元＋20,000元＋15,000元＋40,000元＋50,000元
    ＋40,000元＋30,000元＋50,000元＋16,000元－29,200元－89,618
    元－96,210元＝284,896元），迄今未獲任何填補，是原告乃
    本於侵權行為之法律關係，請求被告賠償原告所受財產損害
    ，並聲明：被告應連帶給付原告284,896元，及自起訴狀繕
    本送達之翌日起至清償日止，按週年利率5%計算之利息；願
    供擔保，請准宣告假執行。
三、被告答辯：
  ㈠被告孫修哲：
    被告沒有意見。
  ㈡被告顏志名：
    被告經本院合法通知，未於言詞辯論期日到場，亦未提出書
    狀為任何聲明及陳述。
四、本院判斷：　　
  ㈠查被告加入「哥哥」、「淡淡」、「方冠智」等成員所共組
    之系爭詐騙集團，分工由被告顏志名提供其系爭第一銀行帳
    戶，給予系爭詐騙集團收取詐騙贓款使用，再由不詳集團成
    員就不特定之被害人托詞訛騙，俟被害人上當匯款，被告顏
    志名即充當取款「車手」，自系爭第一銀行帳戶提取贓款，
    轉交予負責為集團「收水」之被告孫修哲，俾被告孫修哲將
    該等贓款遞次轉交予特定上手統籌朋分；嗣系爭詐騙集團果
    推由不詳成員，於109年9月14日上午1時左右，藉由LINE通
    訊軟體傳送訊息，對原告訛稱「若以刷卡或匯款方式，於博
    弈平台儲值並代投注即可獲利」云云；原告誤信其詞，乃持
    玉山、兆豐銀行信用卡，於109年9月25日及同年月27日，先
    、後刷卡32,449元、99,575元、106,900元（嗣刷卡銀行均
    已如數代付，原告亦已繳款銷帳；惟刑事判決漏列此3筆刷
    卡金額），而詐騙集團見原告依言刷卡，旋以博弈平台之客
    服名義，先、後轉帳29,200元、89,618元、96,210元至原告
    個人申辦之金融帳戶，藉此騙取原告信任俾其續為儲值投注
    ，其間，原告復曾先於109年9月25日下午5時29分，依詐騙
    集團之指示，將20,000元匯至被告顏志名之系爭第一銀行帳
    戶，再於109年9月26日上午11時51分、同日下午5時12分、1
    09年9月27日下午12時35分、同日下午12時38分、109年9月2
    8日某時、109年9月28日上午11時20分、同日上午11時23分
    ，依序將15,000元、40,000元、50,000元、40,000元、30,0
    00元（刑事判決漏列此筆30,000元）、50,000元、16,000元
    ，匯至系爭詐騙集團所指定之陳雅婷、李憶輝、謝秉融金融
    帳戶；而被告顏志名、孫修哲則依彼等上手指示，逕以網路
    轉帳之方式，將業已匯入系爭第一銀行帳戶之詐騙贓款（含
    原告匯入之20,000元與其他被害人匯入之金額），轉帳匯入
    系爭詐騙集團所指示之其他帳戶；後基隆地檢署檢察官就被
    告提起公訴，刑事法院（即本院刑事庭）亦以110年度訴字
    第67號刑事判決，就被告論處相應之罪刑在案（現已判決確
    定）。此悉經本院職權調取上開刑事案卷確認屬實，並有臺
    灣高等法院被告前案紀錄表（本院卷第51頁至第85頁）、本
    院110年度訴字第67號刑事判決（本院卷第13頁至第29頁）
    存卷為憑，且有原告當庭提出之信用卡繳款事證附卷可稽。
  ㈡按民事法上之「過失」，倘以其「欠缺注意之程度」作為標
    準，固可概分為「抽象輕過失（欠缺『善良管理人之注意』）
    」、「具體輕過失（欠缺『與處理自己事務為同一之注意』）
    」與「重大過失（欠缺『普通人之注意』）」（最高法院42年
    台上字第865號判例意旨、96年度台上字第1649號判決意旨
    參照），惟單就民法第184條第1項前段所稱「過失」而論，
    實務向來均以「抽象輕過失（欠缺善良管理人之注意）」，
    作為行為人是否應負過失侵權行為賠償責任之標準（最高法
    院19年上字第2746號判例意旨、93年台上字第851號判決意
    旨參照），因此，民事侵權行為法上之過失責任，並不著重
    於「行為人之個人預見能力（主觀之過失概念）」，而係著
    重在「善良管理人之預見能力（客觀之過失概念）」，也就
    是觀察「一般具有專業智識或經驗且勤勉負責之人，在相同
    情況之下，是否能預見並避免或防止損害結果之發生」，並
    以此作為行為人應否負過失侵權行為責任之基準。承此前提
    ，民事侵權行為法之過失，係衡量比較「具體加害人之『現
    實行為』」，與「同一情況下善良管理人之『當為行為』」，
    而所謂「善良管理人之『當為行為』」，則應衡諸具體行為人
    所屬職業，或所從事的某種社會活動，乃至某種年齡層「通
    常所具有的智識能力」以為認定，倘「具體加害人之『現實
    行為』」低於善良管理人之注意標準，即可認其應負民事侵
    權行為法上的過失責任。此係因刑事法律與民事法律之規範
    目的不同，亦即「刑事過失」重在「整體法律秩序與整體社
    會之衡平考量」，而「民事過失」則祇著重於「當事人彼此
    雙方之衡平」，故民事過失並不強調所謂「行為人之主觀非
    難」（因民事侵權行為並非重在懲罰「行為人之主觀惡行」
    ），而是強調「客觀化」與「類型化」的一般標準。承前㈠
    所述，被告顏志名提供其系爭第一銀行帳戶，給予系爭詐騙
    集團收取詐騙贓款使用，並且充當取款「車手」，自系爭第
    一銀行帳戶提取贓款，轉交予負責為集團「收水」之被告孫
    修哲，俾被告孫修哲將該等贓款遞次轉交予特定上手統籌朋
    分；衡諸「金融匯兌」相較於「現實給付」所帶來之種種便
    利，以及「金融匯兌」可循其「資金流動軌跡」追溯某筆特
    定金流來源、去向之特性，犯罪集團邇來遂傾向於「收購、
    借用他人帳戶」，藉以「遮斷犯罪贓款資金流動之軌跡」，
    從而達成彼等神隱以避查緝之目的，因金融帳戶事關存戶個
    人財產權益之保障，具有高度之專屬性、私密性，除非本人
    或與本人具密切關係者，難認有何得以自由流通使用該等專
    屬於特定人之金融帳戶之正當理由，一般人亦應妥為保管存
    摺、提款卡、密碼等物，此要屬吾人一般生活經驗所足可體
    察之日常知識，尤以近來政府機關、新聞媒體乃至金融機構
    ，對於「犯罪集團大量收購、借用帳戶使用，再遣人提領該
    等帳戶內之犯罪贓款，藉此遮斷資金流動軌跡從而逃避查緝
    」等情事，均已強力宣導多時，考量「與被告年齡、社會活
    動或經驗相當之一般人」通常所具有的智識能力，彼等除應
    可明確認知「允供帳戶為他人代收、代轉帳款，或聽從指示
    跑腿取、送不明款項」之高度風險，尤應知「拒絕提供帳戶
    、拒絕跑腿取、送款項」，從而避免或防止類此詐騙事件之
    滋生，是「被告顏志名提供其系爭第一銀行帳戶，給予系爭
    詐騙集團收取詐騙贓款使用，並且充當取款『車手』，自系爭
    第一銀行帳戶提取贓款，轉交予負責為集團『收水』之被告孫
    修哲，俾被告孫修哲將該等贓款遞次轉交予特定上手」等具
    體加害人之「現實行為」，顯然低於善良管理人（與被告年
    齡、社會活動或經驗相當之一般人）之注意標準，從而，無
    論被告有無「詐騙犯罪」之主觀預見，亦不論刑事案件之審
    理結果，被告就其「欠缺『善良管理人之注意』」所造成之他
    人損害，至少均應負民事侵權行為法上的過失責任。
  ㈢按因故意或過失，不法侵害他人之權利者，負損害賠償責任
    。數人共同不法侵害他人之權利者，連帶負損害賠償責任。
    不能知其中孰為加害人者，亦同。造意人及幫助人，視為共
    同行為人。民法第184條第1項前段、第185條第1項、第2項
    定有明文。次按連帶債務之債權人，得對於債務人中之一人
    或數人或其全體，同時或先後請求全部或一部之給付。民法
    第273條第1項亦有明定。承前㈠㈡所述，被告就其低於善良管
    理人注意標準之「現實行為」，所導致原告蒙受之財產上損
    害，應負民法上侵權行為損害賠償之責；是原告請求被告連
    帶給付284,896元（計算式：32,449元＋99,575元＋106,900元
    ＋20,000元＋15,000元＋40,000元＋50,000元＋40,000元＋30,000
    元＋50,000元＋16,000元－29,200元－89,618元－96,210元＝284,
    896元），即與上開法律規定相合，應予准許。
  ㈣按「給付無確定期限者，債務人於債權人得請求給付時，經
    其催告而未為給付，自受催告時起，負遲延責任。其經債權
    人起訴而送達訴狀，或依督促程序送達支付命令，或為其他
    相類之行為者，與催告有同一之效力。」「遲延之債務，以
    支付金錢為標的者，債權人得請求依法定利率計算之遲延利
    息。」「應付利息之債務，其利率未經約定，亦無法律可據
    者，週年利率為百分之五。」民法第229條第2項、第233條
    第1項前段、第203條定有明文。查原告對被告之侵權行為債
    權，乃「無確定期限」之給付，是原告請求被告自起訴狀繕
    本送達翌日即被告顏志名自110年4月12日起、被告孫修哲自
    110年4月11日起，均至清償日止，按週年利率5%計付遲延利
    息，亦屬適法而無不當。
五、從而，原告本於侵權行為之法律關係，請求被告連帶給付28
    4,896元，及自起訴狀繕本送達翌日即被告顏志名自110年4
    月12日起、被告孫修哲自110年4月11日起，均至清償日止，
    按週年利率5%計算之利息，為有理由，應予准許。
六、本件事證已臻明確，兩造其餘攻擊防禦方法及訴訟資料，經
    本院斟酌後，認均不足以影響本判決之結果，爰不予逐一論
    述。
七、依民事訴訟法第78條、第85條第2項，諭知訴訟費用由敗訴
    之被告連帶負擔。
八、原告勝訴部分，係依民事訴訟法第427條第1項規定，適用簡
    易程序所為被告敗訴之判決，依民事訴訟法第389條第1項第
    3款，應依職權宣告假執行，併酌情依同法第392條第2項規
    定，職權宣告被告得預供擔保而免為假執行。
中　　華　　民　　國　　111 　年　　8 　　月　　3 　　日
                  基隆簡易庭法  官  王慧惠
以上正本係照原本作成。　　　　　　　　　  
對於本件判決如有不服，應於收受送達後20日內向本院提出上訴
書狀，上訴於本院合議庭，並按他造當事人之人數附具繕本。如
委任律師提起上訴者，應一併繳納上訴審裁判費。
中　　華　　民　　國　　111 　年　　8 　　月　　3 　　日
　　                        書記官  張景欣